臺灣新北地方法院刑事判決　　　　　　110年度簡上字第344號
上　訴　人　臺灣新北地方檢察署檢察官
被　　　告　陳榮貴
上列上訴人因被告竊盜案件，不服本院中華民國110 年4 月12日
所為之110 年度簡字第1336號第一審刑事簡易判決（原聲請簡易
判決處刑案號：臺灣新北地方檢察署110 年度偵字第4858號），
提起上訴，本院管轄之第二審合議庭判決如下：
    主  文
原判決關於沒收部分撤銷。
其餘上訴駁回。
陳榮貴緩刑貳年。
    事實及理由
一、本院合議庭審理結果，認原審判決之認事、用法均無不當，
    應予維持，是本案關於事實、證據及理由，除補充「被告陳
    榮貴於本院準備程序及審理時之自白」外，其餘均引用第一
    審刑事簡易判決書之記載（如附件，含檢察官聲請簡易判決
    處刑書）。
二、檢察官依告訴人張泰銓之請求提起上訴，其上訴意旨略以：
    原審未衡酌被告並未歸還所竊得之物，亦未賠償告訴人所受
    之損害，犯後態度不佳，原審僅量處被告罰金新臺幣（下同
    ）3,000 元，實嫌過輕等語。
三、經查：
㈠、按量刑之輕重，係事實審法院得依職權自由裁量之事項，茍
    已斟酌刑法第57條各款所列情狀而未逾越法定刑度，則不得
    遽指為違法；又關於刑之量定，係實體法上賦予法院得為自
    由裁量之事項，倘未逾越法律所規定之範圍，或濫用其權限
    ，即不得任意指為違法；又刑罰之量定屬法院自由裁量之職
    權行使，但仍應審酌刑法第57條所列各款事由及一切情狀，
    為酌量輕重之標準，並非漫無限制，在同一犯罪事實與情節
    ，如別無其他加重或減輕之原因，下級法院量定之刑，亦無
    過重或失輕之不當情形，則上級法院對於下級法院之職權行
    使，原則上應予尊重（最高法院72年台上字第6696號、75年
    台上7033號判例、85年度台上字第2446號判決參照）。
㈡、原審判決認被告所犯為刑法第320 條第1 項竊盜罪，且於量
    刑時已具體審酌被告不思以正途獲取所需，而為本案竊盜犯
    行，兼衡被告犯罪動機、目的（自稱因沒有帶傘）、手段，
    智識程度為國中畢業（依個人戶籍資料所載），自陳家庭經
    濟狀況為勉持、職業為清潔員，所竊取財物之價值（告訴人
    自陳約500 元），犯後坦承犯行之態度，及於原審審理期間
    尚未與告訴人達成和解或賠償其損失（嗣於本院審理時已達
    成和解並賠償完畢）等一切情狀，量處罰金3,000 元，如易
    服勞役以新臺幣1,000 元折算1 日，其量刑顯已詳酌刑法第
    57條各款所列情形，並具體說明量刑之理由，亦無逾法定刑
    度或濫用裁量權致違反比例原則之情形。又考量被告已於本
    院準備程序時與告訴人達成和解，並當庭賠償完畢，此有本
    院和解筆錄1 份在卷可參（見本院簡上卷第63頁），堪認被
    告犯後已盡力彌補其所生損害，並無檢察官上訴意旨所指未
    賠償告訴人、態度不佳之情形。從而，檢察官上訴意旨指摘
    原審量刑過輕，為無理由，應予駁回。
四、末查，被告前於民國79年間曾因故意犯罪受有期徒刑以上刑
    之宣告，執行完畢後，5 年以內未曾因故意犯罪受有期徒刑
    以上刑之宣告，有其臺灣高等法院被告前案紀錄表在卷可考
    （見本院簡上卷第89-91 頁），堪認其素行非差，僅因一時
    失慮，致罹刑典，本院審酌被告於偵查、審判中始終坦承犯
    行，且於本院審理期間與告訴人達成和解並當庭給付賠償金
    完畢，告訴人亦表示願意原諒被告，請求本院對被告為緩刑
    之宣告，此有本院和解筆錄、本院審理程序筆錄各1份存卷
    可參（見本院簡上卷第63頁、83頁），足認被告已深感悔悟
    ，並願意盡力彌補其行為所生損害，堪信其經此偵、審程序
    之教訓，當知所警惕而無再犯之虞，故本院認對被告所宣告
    之刑，以暫不執行為適當，爰依刑法第74條第1項第2款之規
    定，諭知緩刑2年，以勵自新。
五、撤銷原判決關於沒收部分：
㈠、按沒收、非拘束人身自由之保安處分適用裁判時之法律，刑
    法第2條第2項定有明文，刑法關於沒收規定，先後於104年
    12月30日、105年6月22日修正公布，並均定於105年7月1日
    施行，修正後之沒收規定，取消修正前之從刑性質，改為對
    犯罪事實之獨立法律效果，刑法施行法第10條之3第2項亦配
    合修正，明定105年7月1日前施行之其他法律關於沒收、追
    徵、追繳、抵償之規定，不再適用。是刑法修正後，沒收已
    非從刑，為獨立之法律效果（立法理由參照），無主從刑不
    可分之關係，則於上訴審程序，應依上訴範圍，對原審判決
    關於沒收之諭知或未諭知部分、罪名與刑罰之諭知部分，分
    別處置。亦即，原審判決如對罪刑諭知並無不當，僅就沒收
    部分容有未洽，僅須就沒收部分為撤銷並重為沒收諭知即可
    ，核先敘明。
㈡、又按犯罪所得已實際合法發還被害人者，不予宣告沒收或追
    徵，刑法第38條之1第5項定有明文。所謂實際合法發還，係
    指因犯罪而生民事或公法請求權已經被實現、履行之情形而
    言，不以發還扣押物予原權利人為限，如為財產犯罪，行為
    人已依和解條件履行賠償損害之情形亦屬之（最高法院108
    年度台上字第821號、106年度台上字第791號判決意旨參照
    ）。經查，被告竊取告訴人之雨傘1支，固屬其本案犯罪所
    得，且未經原物發還告訴人，然被告於本院準備程序與告訴
    人達成和解時，業已當庭賠償告訴人1萬5,000元，其賠償之
    金額顯已超過竊取財物之價值（約500元），故依上開見解
    ，與將犯罪所得實際合法發還告訴人無異，依刑法第38條之
    1第5項規定，應不予宣告沒收或追徵，原審未及審酌此情，
    而就上開犯罪所得仍為沒收、追徵之諭知，尚有未洽。是檢
    察官上訴雖無理由，惟原判決此部分既有上述可議之處，自
    應由本院將原判決關於沒收部分撤銷，以臻適法。
據上論斷，應依刑事訴訟法第455 條之1 第1 項、第3 項、第36
8 條、第369 條第1 項前段、第364 條、第373 條，刑法第74條
第1 項第2 款，判決如主文。
本案經檢察官黃育仁聲請簡易判決處刑、檢察官游淑惟到庭執行
職務。
中    華    民    國   110    年    11    月    11    日
                  刑事第八庭  審判長法  官  楊仲農
                                    法  官  林翠珊
                                    法  官  陳盈如
上列正本證明與原本無異。
不得上訴。
                                    書記官  陳冠豪
中    華    民    國   110    年    11    月    12    日
附錄本案論罪科刑法條全文：
中華民國刑法第320條
意圖為自己或第三人不法之所有，而竊取他人之動產者，為竊盜
罪，處 5 年以下有期徒刑、拘役或 50 萬元以下罰金。
意圖為自己或第三人不法之利益，而竊佔他人之不動產者，依前
項之規定處斷。
前二項之未遂犯罰之。
附件：
臺灣新北地方法院刑事簡易判決         110年度簡字第1336號
聲  請  人  臺灣新北地方檢察署檢察官
被      告  陳榮貴  男  民國00年00月00日生
                    身分證統一編號：Z000000000號     
                    住新北市○○區○○路0段000巷000弄00
                      號七樓 
上列被告因竊盜案件，經檢察官聲請以簡易判決處刑（110 年度
偵字第4858號），本院判決如下：
    主  文
陳榮貴竊盜，處罰金新臺幣參仟元，如易服勞役，以新臺幣壹仟
元折算壹日；未扣案之陳榮貴犯罪所得雨傘壹支沒收，於全部或
一部不能沒收或不宜執行沒收時，追徵其價額。
    事實及理由
一、本案犯罪事實、證據及應適用法條，均引用如附件檢察官聲
    請簡易判決處刑書之記載。
二、爰以行為人之責任為基礎，審酌被告不思以正途獲取所需，
    而為本案竊盜犯行，所為顯不足取，兼衡被告犯罪動機、目
    的（自稱因沒有帶傘）、手段，智識程度為國中畢業（依個
    人戶籍資料所載），自陳家庭經濟狀況為勉持、職業為清潔
    員，所竊取財物之價值（告訴人自陳約新臺幣【下同】500
    元），坦承犯行之犯後態度，及迄今尚未與告訴人達成和解
    或賠償其損失等一切情狀，量處如主文所示之刑，並均諭知
    易服勞役之折算標準，以資懲儆。
三、按刑法第38條之1 第1 項、第3 項規定：「犯罪所得，屬於
    犯罪行為人者，沒收之。但有特別規定者，依其規定」、「
    前二項之沒收，於全部或一部不能沒收或不宜執行沒收時，
    追徵其價額。」查被告就本案竊盜犯行之犯罪所得雨傘1 支
    ，未據扣案，亦未實際合法發還告訴人，爰依刑法第38條之
    1 第1 項前段之規定宣告沒收，並於全部或一部不能沒收或
    不宜執行沒收時，依同條第3 項之規定，追徵其價額。
四、依刑事訴訟法第449 條第1 項前段、第3 項、第454 條第2
    項、第450 條第1 項，刑法第320 條第1 項、第42條第3 項
    前段、第38條之1 第1 項、第3 項，刑法施行法第1 條之1
    第1 項，逕以簡易判決處刑如主文。
五、如不服本判決，得於收受送達之日起20日內向本院提出上訴
    狀，上訴於本院第二審合議庭（須附繕本）。
本案經檢察官黃育仁聲請以簡易判決處刑。
中    華    民    國   110    年    4     月    12    日
                  刑事第二十七庭  法  官  陳明珠
上列正本證明與原本無異。
                                  書記官  林有象
中    華    民    國   110    年    4     月    13    日
附錄本案論罪科刑法條全文：
中華民國刑法第320條
意圖為自己或第三人不法之所有，而竊取他人之動產者，為竊盜
罪，處5年以下有期徒刑、拘役或50萬元以下罰金。
意圖為自己或第三人不法之利益，而竊佔他人之不動產者，依前
項之規定處斷。
前二項之未遂犯罰之。            
【附件】
臺灣新北地方檢察署檢察官聲請簡易判決處刑書  
                                     110年度偵字第4858號
    被      告  陳榮貴  男  56歲（民國00年00月00日生）
                        住新北市○○區○○路0段000巷000                      
                          弄00號7樓
                        國民身分證統一編號：Z000000000號
上列被告因竊盜案件，業經偵查終結，認宜聲請以簡易判決處刑
，茲將犯罪事實及證據並所犯法條分敘如下：
        犯罪事實
一、陳榮貴意圖為自己不法之所有，基於竊盜之犯意，於民國10
    9 年8 月28日17時19分許，在新北市○○區○○路0 ○0 號
    全家便利超商外，徒手竊取張泰銓所有、置放於前揭超商店
    外傘桶內之雨傘1 支得手後，徒步離開現場。嗣張泰銓發覺
    上開物品遭竊，報警處理，經警調閱監視錄影畫面查看而循
    線查獲，始悉上情。
二、案經張泰銓訴由新北市政府警察局三峽分局報告偵辦。
        證據並所犯法條
一、上揭犯罪事實，業據被告陳榮貴於警詢及本署偵查中均坦承
    不諱，核與證人即告訴人張泰銓於警詢時之證述情節相符，
    復有監視器錄影畫面光碟1 片、監視器錄影畫面翻拍相片共
    11張、被告持有之悠遊卡個人資料及使用紀錄1 份在卷可稽
    ，足認被告之自白核與事實相符，被告犯嫌應堪認定。
二、核被告所為，係犯刑法第320 條第1 項之竊盜罪嫌。又上揭
    被告竊得之財物係被告本件竊盜犯行之犯罪所得，並未扣案
    ，且尚未實際合法發還告訴人，請依刑法第38條之1 第1 項
    、第3 項之規定宣告沒收，於全部或一部不能沒收或不宜執
    行沒收時追徵其價額。
三、依刑事訴訟法第451條第1項聲請逕以簡易判決處刑。
      此  致
臺灣新北地方法院
中    華    民    國   110    年    3     月    23    日
                              檢  察  官  黃育仁